【裁判字號】    96,訴,3256
【裁判日期】    971016
【裁判案由】    拆屋還地
【裁判全文】
臺灣臺中地方法院民事判決              96年度訴字第3256號
原      告  甲○○
訴訟代理人  洪塗生  律師
複代理人    吳念恒  律師
被      告  乙○○
訴訟代理人  曾慶崇  律師
被      告  丙○○
上列當事人間請求拆屋還地等事件，本院於民國97年10月2日言
詞辯論終結，判決如下：
    主      文
被告乙○○應將坐落台中縣豐原市○○段三七六地號土地內，如
附圖所示A部分（面積０點三四平方公尺）、B部分（面積０點六
三平方公尺）之地上建物拆除，並將基地返還原告。
被告錢廷嵋應將設置於台中縣豐原市○○段七四０建號建物（門
牌號碼台中縣豐原市○○路七四五之一號）牆面上，如附圖所示
D部分上方之招牌 (標示「延」、「林」、「藥」、「局」、「
藥師：乙○○」）鐵架移除，並將該部分建物返還原告。
被告乙○○應給付原告新臺幣壹仟貳佰壹拾元，及自民國九十六
年十二月二十七日起至清償日止，按週年利率百分之五計算之利
息。暨自民國九十六年十二月二十七日起至返還第一項土地之日
止，按月給付原告新臺幣貳拾元。
被告乙○○應給付原告新臺幣參萬參仟元，及自民國九十六年十
二月二十七日起至清償日止，按週年利率百分之五計算之利息。
暨自民國九十六年十二月二十七日起至返還第二項建物之日止，
按月給付原告新臺幣伍佰伍拾元。
被告丙○○應將設置於台中縣豐原市○○段七四０建號建物（門
牌號碼台中縣豐原市○○路七四五之一號）牆面上，如附圖所示
C部分（面積０點０五平方公尺）上方之招牌 (標示「Misty老師
的音樂花園」）鐵架移除，並將該部分建物返還原告。
被告丙○○應給付原告新臺幣壹仟捌佰元，及自民國九十七年九
月二十日起至清償日止，按週年利率百分之五計算之利息。暨自
民國九十七年九月二十日起至返還第五項建物之日止，按月給付
原告新臺幣壹佰元。
原告其餘之訴駁回。
訴訟費用由被告乙○○負擔百分之二十一，被告丙○○負擔百分
之二，餘由原告負擔。
本判決原告勝訴部分得假執行；但被告乙○○、丙○○如於假執
行程序實施前，依序以新臺幣柒萬捌仟伍佰零肆元、新臺幣肆仟
捌佰元為原告預供擔保，各得免為假執行。
原告其餘假執行之聲請駁回。
    事實及理由
一、原告主張：
（一）被告乙○○部分：坐落台中縣豐原市○○段376地號土地
      （下稱系爭土地）為原告所有，被告乙○○未經原告同意
      ，竟占用該土地如附圖所示A部分（面積0.34平方公尺）
      、B部分（面積0.63平方公尺），並增建磚造一樓廚房（
      下稱系爭廚房）使用，又系爭土地與同段375地號土地上
      之同段740建號、門牌號碼為台中縣豐原市○○路745之1
      號建物（下稱系爭建物）亦為原告所有，被告錢廷嵋所有
      標示「延」、「林」、「藥」、「局」、「藥師：乙○○
      」招牌鐵架部分，亦未經原告同意，占用系爭建物面向三
      豐路正面1至3樓牆面如附圖所示D部分上方，被告乙○○
      無正當使用權源占用前開原告所有系爭土地、建物，致原
      告所有權之行使受有損害，爰依民法第767條之規定請求
      被告乙○○拆除地上建物、招牌鐵架，並返還基地、建物
      。被告乙○○占用系爭土地、建物，並獲得使用該土地、
      建物之利益，原告並依不當得利法律關係，請求被告乙○
      ○給付相當於租金之損害賠償。而考量系爭土地所在及附
      近經濟狀況，以系爭土地申報地價新臺幣（下同）4,160
      元/平方公尺之百分之10，計算系爭土地每年之租金，請
      求被告乙○○給付最近5年之相當於租金之不當得利計2,0
      18元【計算式：4,160元×0.97平方公尺×10%×5年＝2,0
      18元，元以下四捨五入】，及計算至被告乙○○返還系爭
      土地之日止，相當於租金之不當得利；另於原告所有系爭
      建物設置招牌之租金，經環宇不動產估價師事務所鑑定，
      其金額雖為每月1,100元，然其合理之租金價額，應綜合
      斟酌台中縣豐原市○○路地區建物牆面廣告租金、招牌種
      類及樣式、系爭建物鄰近地區之商業繁榮程度、交通往來
      等各項情形作為評估試算基準，是以台中縣豐原市○○路
      地區衡量，其廣告招牌月租費應以每月5,000元為合理，
      則原告所有系爭建物2至3樓牆面，因被告乙○○設置招牌
      ，5年總計所受損失為300,000元【計算式：每月損失5,00
      0元×l2月×5年＝300,000元】，及計算至被告乙○○返
      還系爭建物之日止，相當於租金之不當得利等語。
（二）被告丙○○部分：被告丙○○自95年5月22日起設置一標
      示「Misty老師的音樂花園」招牌，惟該招牌鐵架部分竟
      未經原告同意，占用系爭建物面向三豐路正面1樓牆面如
      附圖所示C部分（面積0.05平方公尺，坐落同段375地號土
      地）上方，被告丙○○無正當使用權源占用，前開原告所
      有系爭建物，致原告所有權之行使受有損害，爰依民法第
      767條之規定請求被告丙○○移除該招牌，並返還建物。
      被告丙○○占用系爭建物，並獲得使用該建物之利益，原
      告依不當得利之法律關係，請求被告丙○○給付相當於租
      金之損害賠償。而被告丙○○設置前開招牌至本件起訴時
      ，以1年6個月計算，參考環宇不動產估價師事務所之鑑定
      結果，原告每月損失1,100元，1年6個月總計所受損失為1
      9,800元【計算式：1,100元×18個月＝19,800元】，及計
      算至被告丙○○返還系爭建物之日止，相當於租金之不當
      得利等語。
（三）聲明：(1)被告錢廷嵋應將系爭土地內，如附圖所示A部分
      （面積0.34平方公尺）、B部分（面積0.63平方公尺）之
      地上建物拆除，並將基地返還原告。(2)被告錢廷嵋應將設
      置於系爭建物牆面上如附圖所示D部分上方之招牌 (標示
      「延」、「林」、「藥」、「局」、「藥師：乙○○」）
      鐵架移除，並將該部分建物返還原告。(3)被告乙○○應給
      付原告2,018元，及自起訴狀繕本送達翌日（96年12月27
      日）起至清償日止，按週年利率百分之5計算之利息。暨
      自起訴狀繕本送達翌日（96年12月27日）起至返還第一項
      土地之日止，按月給付原告34元。(4)被告乙○○應給付原
      告300,000元，及自起訴狀繕本送達翌日（96年12月27日
      ）起至清償日止，按週年利率百分之5計算之利息。暨自
      起訴狀繕本送達翌日（96年12月27日）起至返還第二項建
      物之日止，按月給付原告5,000元。(5)被告丙○○應將設
      置於系爭建物牆面上如附圖所示C部分（面積0.05平方公
      尺，坐落同段375地號土地）上方之招牌 (標示「Misty老
      師的音樂花園」）鐵架移除，並將該部分建物返還原告。
      (6)被告丙○○應給付原告19,800元，及自97年9月20日起
      至清償日止，按週年利率百分之5計算之利息。暨自97年9
      月20日起至返還第五項建物之日止，按月給付原告1,100
      元。(7)願供擔保，請准宣告假執行。
二、被告乙○○抗辯：
（一）原告之父邱木連於64年8月8日蓋建含系爭建物在內加強磚
      造二層樓房計五戶，被告乙○○乃於65年12月6日向邱木
      連購買毗鄰系爭建物之一戶即門牌號碼台中縣豐原市○○
      路745號建物，由於兩棟建物後方尚有部分空地，邱木連
      為求安全隔離，於出賣予被告乙○○前，即在兩棟建物後
      方緊鄰牆壁設立一圍牆，並與兩棟建物共同壁成一直線，
      俟被告乙○○買受前開建物後，始於後方空地沿著上開圍
      牆增建系爭廚房使用，而上開圍牆既係邱木連所設，自必
      依地籍線之界址加予設立，於設立後始出售予被告乙○○
      ，故應無越界可言；再縱有越界，亦可歸責於邱木連，況
      邱木連明知越界而不為反對之意思表示，被告乙○○予以
      買受，自難以此遽認被告乙○○無權使用，又原告既係邱
      木連之繼承人，邱木連之權利義務本應由原告包括的繼承
      ，系爭增建廚房縱有越界，應可歸責於邱木連，原告應繼
      承其義務，另邱木連生前既允許被告乙○○使用上開圍牆
      ，則雙方顯已成立使用借貸契約，因此契約所生之權利義
      務，自應由原告繼承，被告乙○○非無權占有。退步言，
      上開圍牆係4寸（約12公分）磚牆，牆上有廚房設備、窗
      戶等，如拆除約25公分之範圍（占用寬度不一，西邊較寬
      ，東邊較窄），拆除技術非但難以克服，況該25公分範圍
      之圍牆，原告亦可共同使用作為隔離，非但不影響原告之
      權益，且不須再耗費資源拆除、再建，況拆除結果必影響
      整棟廚房之安全，基上，本件衡量原告因權利行使所得之
      利益即因其權利行使，拆除致被告乙○○及社會資源所受
      之損失，如原告仍執意請求拆屋還地，顯屬權利濫用。
（二）被告乙○○買受前開建物後，即開設延林藥局，及設置招
      牌，後三豐路拓寬，經邱木連同意，復設置標示「延」、
      「林」、「藥」、「局」、「藥師：乙○○」招牌，至今
      已20年以上，而邱木連於81年11月8日亡故後，至今復已1
      5年以上，原告為其繼承人，原告自應繼受邱木連同意被
      告乙○○使用之事實，被告乙○○非無權占用。況前開招
      牌係使用台中縣豐原市○○段795地號之國有土地，原告
      為此部分請求，即無理由。
（三）原告以系爭土地申報地價4,160元/平方公尺之百分之10，
      計算系爭土地每年之租金，嫌屬過高。又根據環宇不動產
      估價事務所之鑑定，「延林藥局藥師乙○○」招牌每月租
      金之評估總值雖為1,100元，惟該鑑定之基礎係建立於被
      告乙○○之招牌係懸掛在台中縣豐原市○○路745之1號原
      告之建物上，鑑定人所提出參考租金個案案例1「慶山桃
      源」，案例2「鴻利工程」，案例3「俐誼……」，等三處
      招牌均係全面固定於建物上，而本件被告乙○○之招牌，
      如前所述，係架在國有土地之道路上，故該鑑定報告所為
      之鑑定與事實有出入，尚難逕採等語。並聲明：(1)駁回原
      告之訴及假執行之聲請。(2)如受不利判決，願供擔保請准
      宣告免為假執行。
三、被告丙○○抗辯：
（一）被告丙○○係自95年5月22日起在系爭建物與被告乙○○
      所有建物之共同壁，設置標示「Misty老師的音樂花園」
      招牌，因附近招牌皆係設置於共同壁，故其設置非無權占
      用。且該招牌僅使用0.05平方公尺，而大半之招牌均在被
      告乙○○所有建物之牆面上，系爭建物與被告乙○○所有
      建物緊鄰數十年，縱占用0.05平方公尺，對原告言，亦無
      甚大之損失，而原告執意移除，原告未顧及相鄰關係及社
      會資源，法院資源之浪費，應有違權利行使之原則，亦即
      有權利濫用之情事。
（二）另根據環宇不動產估價事務所之鑑定，「Misty老師的音
      樂花園」招牌評估月租金之總值為0，故原告請求相當租
      金之損害賠償，應無理由等語。並聲明：(1)駁回原告之訴
      及假執行之聲請。(2)如受不利判決，願供擔保請准宣告免
      為假執行。
四、得心證之理由：
（一）本件系爭土地、建物為原告所有，被告乙○○所有增建系
      爭廚房（含石棉瓦造屋頂）占用系爭土地如附圖所示A、B
      部分、面積計0.97平方公尺；被告乙○○設置標示「延」
      、「林」、「藥」、「局」、「藥師：乙○○」招牌鐵架
      ，部分占用系爭建物面向三豐路正面1至3樓牆面如附圖所
      示D部分上方；及被告丙○○設置標示「Misty老師的音樂
      花園」招牌鐵架，部分占用系爭建物面向三豐路正面1樓
      牆面如附圖所示C部分（面積0.05平方公尺，坐落同段375
      地號土地）上方等事實，業據原告提出系爭土地、建物登
      記簿謄本、地籍圖謄本及現場照片等件為證，並經本院會
      同台中縣豐原地政事務所測量員勘測現場屬實，且有台中
      縣豐原地政事務所97年3月6日豐地測字第0970002325號函
      所附複丈成果圖及本院現場勘驗筆錄、現場照片附卷可稽
      ，復為兩造所不爭執，堪信原告此部分之主張為真實。
（二）按所有人對於無權占有或侵奪其所有物者，得請求返還之
      ；對於妨害其所有權者，得請求除去之，民法第767條定
      有明文。又當事人主張有利於己之事實者，就其事實有舉
      證責任，民事訴訟法第277條定有明文。則以無權占有為
      原因，請求返還所有物之訴，被告對原告就其物有所有權
      存在之事實無爭執，而僅以非無權占有為抗辯者，原告於
      被告無權占有之事實，無舉證責任。被告應就其取得占有
      ，係有正當權源之事實證明之。如不能證明，則應認原告
      之請求為有理由。本件被告乙○○所有增建系爭廚房及招
      牌鐵架既分別占用原告所有系爭土地、建物；被告丙○○
      所有招牌鐵架既占用原告所有系爭建物，原告主張係屬無
      權占有，則被告抗辯其就系爭土地、建物有合法占用之法
      律上權源，自應由被告就此負舉證責任。茲論述如下：
（三）關於被告乙○○部分：
    1.被告乙○○抗辯：伊於65年12月6日向原告之父邱木連買
      受門牌號碼台中縣豐原市○○路745號建物時，邱木連即
      於建物後方空地設立圍牆，伊於買受前開建物後，始沿著
      該圍牆增建系爭廚房，故縱有越界，亦可歸責於邱木連，
      況邱木連明知越界而不為反對之意思表示，自難以此遽認
      被告乙○○無權使用，又原告既係邱木連之繼承人，應繼
      受邱木連之權利義務等語，固舉證人即兩造鄰居黃寶玉為
      證，惟為原告所否認，且主張被告乙○○買受建物時，兩
      棟建物後方原係空地等語，經查：證人黃寶玉到庭具結證
      述：兩造廚房與伊廚房相鄰，伊住當地有30年以上，關於
      兩造建物後方之圍牆何時所蓋，伊不記得，印象中有房子
      時，就有圍牆，因為施作時，伊告訴工人，施作時可以將
      圍牆連到伊家，感覺比較安全。工人是何人所叫，伊不清
      楚，但伊知道房子都是邱木連所有，所以可能是邱木連叫
      人施工的。圍牆已經很久了，原來沒有那麼高，後來有增
      加一、二塊磚頭，（問：工人施作時，被告搬進來了嗎？
      ）沒有印象等語。則由含系爭建物及被告乙○○買受之建
      物在內加強磚造二層樓房計有五戶，均係邱木連於64年8
      月8日一同蓋建，被告乙○○隨即於65年12月6日即向邱木
      連買受，二者時間僅相差1年餘，且迄今均已逾30年以上
      ，則證人黃寶玉所述，僅憑印象所及，且亦不明確，則礙
      於時間因素，尚難據此遽認邱木連於出賣建物予被告乙○
      ○前，即設有圍牆，況由現場照片觀之，一附有窗戶之圍
      牆，顯不合常情，亦難從該附窗戶之隔間牆認定其原有一
      圍牆存在。再者，縱認邱木連於出賣建物予被告乙○○前
      ，即設有圍牆一節屬實，則因該圍牆僅係4寸 (約12公分)
      磚牆，根據測繪結果，該圍牆應係坐落系爭土地之上，則
      邱木連於自己土地上設立圍牆，自無不可，事後被告乙○
      ○沿著該圍牆增建系爭廚房，則該圍牆已因附合於系爭廚
      房而成為系爭廚房之重要成分，並因仍須利用原建物（被
      告乙○○買受建物）之門戶進出，而無獨立之進出通路，
      增建系爭廚房既已與原建物附合而成為一整體，亦成為原
      建物之重要成分，依民法第811條之規定，僅能由原建物
      之所有權人即被告乙○○取得系爭廚房（含圍牆）之所有
      權，尚無從推論邱木連有何可歸責事由，或邱木連明知越
      界而不為反對之意思表示；此外，被告乙○○復未能舉證
      證明邱木連知其增建系爭廚房有越界而不即提出異議之事
      實，則被告乙○○抗辯其有權使用系爭土地如附圖所示A
      、B部分，即不足採信。至於被告乙○○另辯：邱木連生
      前有允許被告乙○○使用上開圍牆，則雙方顯已成立使用
      借貸契約云云，惟為原告所否認，且被告乙○○就此復未
      能舉證以實其說，其此部分抗辯，亦不足採。則被告乙○
      ○系爭廚房占用系爭土地如附圖所示A、B部分，面積合計
      0.97平方公尺，係屬無權占有，原告本於所有權人之地位
      ，依據民法第767條所有物返還請求權之規定，請求被告
      乙○○將上開建物拆除，並將土地返還予原告，於法即屬
      有據。
    2.再按權利之行使，不得以違反公共利益，或以損害他人為
      主要目的，民法第148條第1項固定有明文，惟此所謂權利
      之行使不得以損害他人為目的者，係指行使權利專以損害
      他人為主要目的之情形而言。若為自己利益而行使，縱於
      他人利益不無損害，然既非損害他人為主要目的，而該他
      人對之又或有容忍或作為義務時，即不得謂有本條之適用
      ，自不在限制行使，最高法院43年度台上字第879號判決
      及45年度台上字第105號判決意旨可資參照。故權利濫用
      者，須兼備主觀上專以損害他人為主要目的及客觀上因權
      利行使取得利益與他人所受損害不相當，缺一不可。是以
      行使權利者，主觀上若非專以損害他人為主要目的時，縱
      因權利之行使致影響相對人之利益時，亦難認係權利濫用
      。本件原告訴請拆除系爭廚房部分及返還土地，雖將損及
      被告乙○○之系爭廚房，但此原係無權占有使用他人土地
      者，於所有權人依法主張權利時所應容受之當然結果，且
      系爭廚房係一增建違章建築，僅係一樓磚造建物，屋頂乃
      石棉瓦造，有照片附卷可稽，另系爭土地究屬原告所有，
      其為維護土地所有權之完整性，而請求拆屋還地，乃所有
      權權能之正當行使，未逾越必要之範圍，雙方間並無一方
      所得利益與他方所受損失顯不相當，或原告行使權利係以
      損害被告乙○○為主要目的之情形存在，亦不得僅以原告
      不願與被告乙○○和解遽指原告行使權利係專以損害他人
      為主要目的。是被告乙○○抗辯，原告執意請求拆屋還地
      ，顯屬權利濫用云云，亦屬無據。
    3.被告乙○○雖辯稱：伊設置標示「延」、「林」、「藥」
      、「局」、「藥師：乙○○」招牌鐵架，部分雖占用系爭
      建物面向三豐路正面1至3樓牆面如附圖所示D部分上方，
      惟係經邱木連同意設立等語，惟為原告所否認，被告乙○
      ○復未舉證證明，其抗辯即難以憑採。至於開招牌下方土
      地係台中縣豐原市○○段795地號之國有土地，固屬實情
      ，惟原告係以前開招牌鐵架無權占用系爭建物，故尚不影
      響原告本於系爭建物所有權請求被告乙○○移除，並將建
      物返還原告之權利行使，併予敘明。
（四）關於被告丙○○部分：
    1.被告丙○○辯稱：因附近招牌皆係設置於共同壁，伊在系
      爭建物與被告乙○○所有建物之共同壁，設置標示「Mist
      y老師的音樂花園」招牌，非無權占用等語。惟為原告所
      否認，且被告丙○○亦未能舉證其與原告間有此協議，是
      其抗辯，亦難憑信，則原告本於系爭建物所有權請求被告
      丙○○移除占用系爭建物之招牌鐵架，並將建物返還原告
      ，於法有據。
    2.至於被告丙○○另辯：招牌僅使用0.05平方公尺，而大半
      之招牌均在被告乙○○所有建物之牆面上，系爭建物與被
      告乙○○所有建物緊鄰數十年，縱占用0.05平方公尺，對
      原告言，亦無甚大之損失，而原告執意移除，原告未顧及
      相鄰關係及社會資源，法院資源之浪費，應有違權利行使
      之原則，亦即有權利濫用之情事等語，惟參照前述，並考
      量該招牌係可活動性，隨時可拆卸，拆卸後仍得再為使用
      ，故原告為維護系爭建物所有權之完整性，而請求移除，
      並無以損害被告丙○○為主要目的之情形存在，被告丙○
      ○前開所辯，亦不足採。
（五）復按依不當得利之法則請求返還不當得利，以無法律上之
      原因而受利益，致他人受有損害為其要件，故其得請求返
      還之範圍，應以對方所受之利益為度，非以請求人所受損
      害若干為準，又無權占有他人土地，可能獲得相當於租金
      之利益為社會通常之觀念，最高法院61年台上字第1695號
      判例可資參照；又無權使用他人土地、建物者，其所受利
      益，為使用本身，而「相當於租金」係原受利益依其性質
      不能返還時應償還之價額。茲分述如下：
    1.被告乙○○占用系爭土地部分：
      查被告乙○○占用系爭土地，且無合法權源，其占用土地
      自受有相當租金之不當利益，而系爭土地係原告所有，已
      如前述，是原告請求被告乙○○給付無權占用系爭土地如
      附圖所示A、B部分土地之利益，於法有據。次按土地法第
      105條準用同法第97條第1項規定，城市地方土地之租金，
      以不超過土地申報總價額年息百分之10為限。又基地租金
      之數額，除以基地申報地價為基礎外，尚須斟酌基地之位
      置，工商業繁榮之程度，承租人利用基地之經濟價值及所
      受利益等項，並與鄰地租金相比較，以為決定，並非必達
      申報總地價年息百分之10最高額，最高法院68年度台上字
      第3071號判例可資參照。再按租金之請求權因5年間不行
      使而消滅，亦為民法第126條所明定，至於其他無租賃契
      約關係之賠償，名稱雖與租金異，然實質上仍為使用土地
      之代價，債權人應同樣按時收取，不因其契約終止或未成
      立而謂其時效之計算應有不同，最高法院49年台上字第17
      30號判例亦可參照。查系爭土地位雖於台中縣豐原市○○
      路旁，地處豐原市區，惟被告乙○○占用部分非臨三豐路
      ，係系爭土地內部，且位於系爭建物後方，本院審酌上情
      ，認本件原告請求計算被告乙○○使用系爭土地之利益，
      以申報地價年息百分之10，尚屬過高，應以申報地價年息
      百分之6為適當，且依上開說明，原告請求相當於租金之
      不當得利，自應適用5年短期消滅時效之規定。再參酌系
      爭土地申報地價，自86年7月起至96年1月止，每平方公尺
      均為4,160元，有原告提出系爭土地地價謄本附卷可稽，
      依此計算，原告對被告乙○○占用系爭土地得請求之損害
      賠償額，計算如下：
      每年損害金為：4,160元×0.97平方公尺×6%＝242元（
        每月為20元，元以下四捨五入）。
      5年損害金為242元×5＝1,210元。
    2.被告乙○○所有招牌占用系爭建物部分：
      查被告乙○○所有招牌鐵架占用系爭建物，且無合法權源
      ，其占用建物自受有相當租金之不當利益，而系爭建物係
      原告所有，已如前述，是原告請求被告乙○○給付無權占
      用系爭建物如附圖所示D部分之利益，於法有據。查被告
      乙○○所有招牌租金，經環宇不動產估價師事務所鑑定結
      果，其金額為每月1,100元，本院審酌上情，認本件原告
      請求計算被告乙○○使用系爭建物之利益以每月5,000元
      應屬過高，參酌前開鑑定結果，並考量被告乙○○之招牌
      係設置於雙方建物共用壁，則應以每月550元為適當，且
      依上開說明，原告請求相當於租金之不當得利，自應適用
      5年短期消滅時效之規定，依此計算，原告對被告乙○○
      所有招牌鐵架占用系爭建物得請求之損害賠償額，計算如
      下：
      每年損害金為：550元×12個月＝6,600元。
      5年損害金為6,600元×5＝33,000元。
    3.被告丙○○所有招牌占用系爭建物部分：
      查被告丙○○所有招牌鐵架占用系爭建物，且無合法權源
      ，其占用建物自受有相當租金之不當利益，而系爭建物係
      原告所有，已如前述，是原告請求被告丙○○給付無權占
      用系爭建物如附圖所示C部分之利益，於法有據。查被告
      丙○○所有招牌租金，經環宇不動產估價師事務所鑑定結
      果，因其使用違反招牌廣告及樹立廣告管理辦法第4條第2
      項規定，屬非法使用，故不予評估其價值，參諸前開事由
      ，本院認原告請求計算被告丙○○使用系爭建物之利益以
      每月1,100元應屬過高，應以每月100元為適當，依此計算
      ，原告對被告丙○○所有招牌鐵架占用系爭建物1年6個月
      得請求之損害賠償額計算如下：100元×18個月＝1,800元
      。
（六）綜上所述，原告依民法767條之規定，請求被告乙○○將
      如主文第一項所示土地上之建物拆除，並將土地返還原告
      ，將如主文第二項建物之招牌鐵架移除，並將建物返還原
      告；被告丙○○將如主文第五項建物之招牌鐵架移除，並
      將建物返還原告；均有理由，應予准許。另原告依民法第
      179條不當得利之規定，請求(1)被告乙○○給付1,210元，
      及自起訴狀繕本送達翌日即96年12月27日起至清償日止，
      按週年利率百分之5計算之利息。暨自起訴狀繕本送達翌
      日即96年12月27日起至返還如主文第一項土地之日止，按
      月給付原告20元。(2)被告乙○○應給付原告33,000元，及
      自起訴狀繕本送達翌日即96年12月27日起至清償日止，按
      週年利率百分之5計算之利息。暨自起訴狀繕本送達翌日
      即96年12月27日起至返還如主文第二項建物之日止，按月
      給付原告550元。(3)被告丙○○應給付原告1,800元，及自
      97年9月20日起至清償日止，按週年利率百分之5計算之利
      息。暨自97年9月20日起至返還如主文第五項建物之日止
      ，按月給付原告100元，均有理由，應予准許；逾上開範
      圍之請求，為無理由，應予駁回。
五、兩造分別陳明願供擔保，請准為假執行及免為假執行之宣告
    ，就本判決原告勝訴部分，本院命被告乙○○、丙○○給付
    之金額及價額全部未逾50萬元，依民事訴訟法第389條第1項
    第5款之規定，應依職權宣告假執行，原告所為此項聲請，
    不過促本院為此職權之行使，附此敘明；並就被告乙○○、
    丙○○聲請免為假執行之部分，分別酌定相當之擔保金額予
    以宣告之。至原告敗訴部分，其假執行之聲請，因訴之駁回
    而失所依附，不應准許，應予駁回。
六、本件事證已臻明確，兩造其餘攻擊防禦方法，經審酌後，均
    與判決結果無影響，爰不分別斟酌論述，附此敘明。
七、訴訟費用負擔之依據：民事訴訟法第79條、第85條第1項但
    書。
中    華    民    國    97    年    10    月    16    日
                  民事第二庭    法  官  楊國精
正本係照原本作成。
如對本判決上訴，須於判決送達後20日內向本院提出上訴狀。
中    華    民    國    97    年    10    月    16    日
                                書記官


司法院資訊處製作；財團法人民間司法改革基金會備份。
